臺灣臺南地方法院刑事判決
110年度易字第498號
公  訴  人  臺灣臺南地方檢察署檢察官
被      告  羅政凱



上列被告因賭博等案件，經檢察官提起公訴（110年度偵字第293
9號），本院判決如下：
    主  文
羅政凱犯圖利聚眾賭博罪，處有期徒刑參月，如易科罰金，以新
臺幣1仟元折算1日。
扣案選物販賣機1臺（含IC板1塊）及章魚燒擋板1組，均沒收。
    事  實
一、羅政凱明知未依電子遊戲場業管理條例規定領有電子遊戲場
    業營業級別證者，不得經營電子遊戲場業，亦不得以電子遊
    戲機具供賭博之用，竟仍基於違法經營電子遊戲場業及賭博
    之犯意，自民國109年12月7日起至同年12月8日20時51分許
    為警查獲止，在位於臺南市○○區○○街00號「福氣來二代選物
    販賣機」店內，擺設電子遊戲機（俗稱章魚燒）1臺，供不
    特定人賭玩，其方式為將硬幣投入選物販賣機，每次新臺幣
    （下同）10元，並將數十顆乒乓球及上層計有20個大洞口、
    5個小洞口、下層有一左高右低斜向設計之擋板放入機台內
    ，消費者可操縱機台外部之搖桿，以控制機台內之取物天車
    （俗稱爪子）方向，按下按鈕後即可啟動取物天車，並抓取
    機台內放置之乒乓球數顆，返回最初啟動前之位置並鬆開讓
    乒乓球落於該章魚燒檔板上，如乒乓球落於檔板上指定之小
    洞口時代表中獎，則依照5個小洞旁所註記之編號1至5 之數
    字，兌換公告在機臺上如附表所示之對應商品；如未抓中乒
    乓球或抓中之乒乓球未落於檔板上指定之小洞口，所投入之
    硬幣由遊戲機沒入，利用上開遊戲機不確定之輸贏機率，與
    不特定之賭客在上開公眾得出入之場所賭博財物，以此方式
    供不特定人娛樂而經營電子遊戲場業，藉此營利。嗣經警於
    同年12月8日20時51分許，在上址店內查獲，並扣得該選物
    販賣機機臺1臺（含IC板1塊）及章魚燒擋板1組。
二、案經臺南市政府警察局永康分局報告臺灣臺南地方檢察署檢
    察官偵查起訴。
    理  由
壹、程序部分
　㈠按員警所出具之職務報告，核屬傳聞證據。被告既已對臺南
    市政府警察局永康分局109年12月25日職務報告書（見警卷
    第39-41頁）內容之真實性表示有意見（見本院卷第28頁）
    ，因此，自應認無證據能力。　
　㈡再按被告以外之人於審判外之陳述，經當事人於審判程序同
    意作為證據，法院審酌該言詞陳述或書面陳述作成時之情況
    ，認為適當者，亦得為證據。當事人、代理人或辯護人於法
    院調查證據時，知有第159條第1項不得為證據之情形，而未
    於言詞辯論終結前聲明異議，視為有前項之同意，刑事訴訟
    法第159條之5定有明文。查本件認定事實所引用之陳述證據
    （除上開職務報告外），經本院於審理時提示檢察官及被告
    均表示無意見（見本院卷第27頁、第40頁），迄於言詞辯論
    終結前亦未聲明異議，可視為同意作為證據，本院審酌該陳
    述證據之取得過程並無瑕疵，與本案待證事實間復具有相當
    之關聯性，以之為本案證據尚無不當，自得採為證據。再查
    其餘本案判決所引用之非陳述證據，並無證據證明係實施刑
    事訴訟程序之公務員違背法定程序所取得，自應認均具有證
    據能力。
貳、實體部分
一、訊問被告矢口否認有何犯行，辯稱：我不知道是否有違反電
    子遊藝的事情，我的機台有評鑑合格。我們沒有機率設定的
    項目，起訴書上的乒乓球掉落洞口的玩法，我們並沒有這個
    情形，起訴書所載的不實在。當時我有跟偵查的檢察官說如
    果客人堅持要，我們會自己掏錢去買給客人。我是經過合格
    的機台，我有合格書，我也沒改過機板云云。經查：
  ㈠被告未領有電子遊戲場業營業級別證，而於上揭時地，擺設
    本案機台且插電營業，供不特定多數人把玩，嗣於109年12
    月8日20時51分許，為警當場查獲等事實，業據被告於警詢
    時供承在卷（見警卷第9-10頁），並有現場採證照片14張（
    見警卷第25-37頁）及扣案選物販賣機1臺（含IC板1塊）、
    章魚燒擋板1組可證，此部分事實堪以認定。
  ㈡本案機具之運作模式，乃需插電並由使用者投幣10元後，利
    用機台上操縱桿操作機台內之電動勾爪並按鍵1次，以夾取
    機台內物品之遊戲，乃利用電子、機械等方式操縱以產生動
    作之遊樂機具，自屬電子遊戲場業管理條例第4條第1項之電
    子遊戲機。
  ㈢被告雖辯以不覺得本案機臺屬電子遊戲機云云，然經濟部於1
    09年5月26日經商字第10900605330號函略以：「二、『選物
    販賣機』之一般概念係為對價取物方式，其應符合物品價值
    與售價相當之一般消費原則，且尚無涉射倖性，先予敘明。
    四、依來函說明及案附照片，繫案機具外觀標示『選物販賣
    機Ⅱ代』字樣，機檯上電子螢幕雖顯示「禮品售價30元」，惟
    其機具內張貼之說明『賣10元乒乓球』，遊戲方式係投入10元
    硬幣，操作搖桿選擇機檯內之乒乓球，若乒乓球落置在洞口
    擋板工其中一個較小之洞口，則獲得機檯上方展示之商品，
    若乒乓球停置在擋板上全數較小之洞口處，則獲得機檯上展
    示之全部大貨商品，若乒乓球落入擋板之一般洞口，則乒乓
    球歸客人所有，未成功夾取乒乓球則新臺幣10元歸機檯主所
    有。五、綜上，繫案機具外觀標示『選物販賣機Ⅱ代』字樣雖
    與上開第82次之非屬電子遊戲機相同，但二者遊戲方式不同
    ；繫案機具能否取得機檯上方展示之商品，取決於成功夾取
    之乒乓球能否停在洞口擋板上2個較小洞口處，此遊戲方式
    係屬不確定之操作結果，則與『選物販賣機』之對價取物原則
    不符，又遊戲方式並無『禮品售價30元』表示之保證取物設定
    ，爰繫案機具即屬電子遊戲機。」等情，有該函在卷（見警
    卷第61-62頁）可佐。是本案機具以乒乓球為代夾物，夾取
    或達保夾金額，乒兵球在掉落至特殊設計塑膠板掉落滾動，
    使其隨機掉入貼有編號之洞口，依洞口編號所示之數字，無
    論是決定得再把玩的次數，或是換取附表所示之對應商品，
    此與經濟部評鑑通過機具之遊戲流程均有所不同，是本案應
    屬未經經濟部評鑑之電子遊戲機。
　　何況本件所得換取附表所示之對應商品與投入之金額（10元
    ）並非相同對價，顯然具有獲取利益之射倖性，
  ㈣被告雖於本院審理中否認系爭機臺有改裝過，且不是如起訴
    書所寫的玩法云云。然被告不否認以上開改裝機台之乒乓球
    落點位置，以決定得再把玩之次數或兌換附表所示之對應商
    品乙情，然被告於警詢中業供承：「(問：警方查獲該選物
    販賣機從何時起變更設計為以夾取兵兵球，並依據乒乓球停
    落位置兌換商品？營業至今獲利如何？)大約從109年12月07
    日變更該設計玩法。沒有。」、「(問：機檯遊戲規則及把
    玩方式是否由客人投入新臺幣10元後，利用機檯外部搖桿控
    制機檯内取物天車（爪子）方向，然後按取物鈕鍵啟動取物
    天車（爪子）落下夾取兵乓球，此時取物天車(爪子）會落
    下夾取乒乓球再回到章魚燒檔板上方並鬆開爪子，讓乒乓球
    全部落下。此時乒乓球如能停留上層擋板指定標示數字1至5
    的5個小洞口則代表中獎，否則就是未中獎，不論中獎與否
    ，消費者該次所投金額均歸機臺所有，是否正確？)正確。
    」（見警卷第4-5頁）等語，足見被告事後所辯並不足採。
    據上，被告以上開改裝機台之乒乓球落點位置，以決定得再
    把玩之次數或兌換附表所示之對應商品乙情，然被告利用顧
    客抓丟乒乓球之落點位置，以決定可否再把玩之次數或兌換
    附表所示之對應商品，此與抓取技術無關，純粹取決於乒乓
    球掉落滾動位置之機率而具射倖性，與單純選物販賣機（娃
    娃機）定義與性質有所不符，自應屬電子遊戲場業管理條例
    第4條第1項所定義之電子遊戲機。何況本件所得換取附表所
    示之對應商品與投入之金額（10元）並非相同對價，顯然具
    有獲取利益之射倖性，自應屬賭博行為。被告雖辯稱附表所
    示是前手所留，並不能兌換云云。但既然不能依該記載兌換
    商品，被告何不將其去除？反而要每次花費時間向中獎顧客
    解說不能兌換商品，殊有違常情，故被告此部分所辯亦難予
    信屬真實。從而，被告未領有電子遊戲場業營業級別證而擺
    放電子遊戲機營業，復以此種方式與顧客對賭財物，其行為
    自亦與賭博罪之構成要件相符。
　㈤綜上所述，被告所辯無非事後畏罪卸責之詞，尚不足採信。
    本件事證已臻明，被告上開犯行堪以認定。
二、論罪科刑
　㈠按電子遊戲場業管理條例所謂「電子遊戲場業」，依該條例
    第3條之解釋，係指設置電子遊戲機供不特定人益智娛樂之
    營利事業而言，雖未特別說明該營利事業是否必須以「專營
    」或「具有一定之規模」者為限，惟就法理而言，所謂「電
    子遊戲場業」，應係指以經營電子遊戲場為業務者而言，而
    刑法上所謂「業務」，係以事實上執行業務者為標準，即指
    以反覆同種類之行為為目的之社會活動，執行此項業務，縱
    令欠缺形式上之條件，仍無礙於業務之性質。準此以觀，若
    以營利之目的，於一定之場所設置電子遊戲機，反覆供不特
    定之人益智娛樂者，即該當於該條例第15條所稱「經營電子
    遊戲場業」之要件，至於該行為人是否「專營」電子遊戲場
    業，或其所經營之電子遊戲場是否已達「一定之規模」，均
    與判斷其是否經營電子遊戲場業無關。因之，縱使在原本經
    營之其他事業場所內擺設電子遊戲機兼營電子遊戲場業，或
    所經營之電子遊戲場所不具相當程度之規模，仍無礙於上開
    條例之規範，故該條例所稱之「電子遊戲場業」，自不以「
    專營」，或已達「一定之規模」為必要（最高法院90年台非
    字第276號判例意旨參照）。次按刑法第268條規定之「供給
    賭博場所」，係指提供特定處所供人從事賭博行為而言；所
    稱「聚眾賭博」，係指聚集不特定人或特定多數人參與賭博
    之行為，縱未於現實上同時糾集多數人於同一處所，但聚集
    眾人之財物進行賭博者，亦屬之；至該條之「意圖營利」，
    係行為人之主觀要件，並非實際上確有盈餘為必要。核被告
    所為，均係違反電子遊戲場業管理條例第15條之規定，而犯
    同條例第22條之罪，及刑法第268條前段、後段之圖利供給
    賭博場所、圖利聚眾賭博罪、刑法第266條第1項前段之賭博
    罪。
　㈡又按刑事法若干犯罪行為態樣，本質上即具有反覆、延續之
    行為概念，而依社會客觀通念，認為符合一個反覆、延續性
    之行為觀念，無法期待行為人僅有單一行為者，在刑法評價
    上，即應成立集合犯而屬一罪，至於何種犯罪行為具有反覆
    實施、延續性之本質，除就法條構成要件之文義觀察外，亦
    須視犯罪行為之性質與內容而定。查被告未辦理營業登記而
    擺設電動賭博器具經營電子遊戲場業、供給場所、聚眾賭博
    及賭博之時間，雖係自109年12月7日起，至同年月8日20時5
    1分許被警查獲止，然電子遊戲場業管理條例之立法目的即
    為管理電子遊戲場業，電子遊戲場業係指以經營電子遊戲場
    為業務者，且刑法上所謂「業務」，係指以反覆同種類之行
    為為目的之社會活動，是其本身即具有反覆實施之性質，且
    侵害者為同一法益，揆諸前揭所述，應成立集合犯，僅成立
    一罪。又被告前後多次藉由經營電子遊戲場業而與不特定賭
    客在公眾得出入之場所賭博財物、供給賭博場所、聚眾賭博
    之犯行，均時間密接，且依社會通念，復足可認為係基於一
    個意思決定所為之具有反覆性及延續性之行為，亦為「集合
    犯」，僅成立一罪。被告乃以一行為同時觸犯上開罪名，為
    想像競合犯，應均依刑法第55條規定，從一重之圖利聚眾賭
    博罪處斷。　
　㈢爰審酌被告未經許可擅自經營電子遊戲場業，破壞國家對於
    電子遊戲場業之管理，又設置賭博性電子遊戲機檯與他人賭
    博財物，助長社會大眾之僥倖心理，所為顯非可取；兼衡被
    告之素行（前無犯罪紀錄，有臺灣高等法院被告前案紀錄表
    附卷可稽）、高職畢業之教育程度、與父母、弟弟同住，現
    除在工廠上班外，也經營電子遊戲機，及其否認犯行犯後態
    度非佳，以及其犯罪之期間非長、設置之賭博性電子遊戲機
    僅有1臺等一切情狀，量處如主文如示之刑，併諭知易科罰
    金之折算標準，以資懲儆。　
三、沒收
    另按擺設電動賭博機賭博行為與一般賭博行為不同，擺設人
    每日開機營業時起，即處於隨時供不特定賭客投幣與其對賭
    之狀態，就擺設人而言，每日一旦開機營業，即應認已開始
    賭博行為，故不論查獲時有無賭客在場賭博，或是否全部現
    場機具均有賭客把玩對賭，現場查扣之電子遊戲機具均屬當
    場賭博之器具，應依刑法第266條第2項沒收之（司法院（80
    ）廳刑一字第1448號、（82）廳刑一字第883號函文意旨參
    照）。扣案選物販賣機機臺1臺（含IC板1塊）及章魚燒擋板
    1組，乃當場賭博之器具，不問屬於犯人與否，應均依刑法
    第266條第2項規定，宣告沒收之。
據上論斷，依刑事訴訟法第299條第1項，電子遊戲場業管理條例
第15條、第22條，刑法第11條前段、第266條第1項前段、第2項
、第268條、第55條、第41條第1項前段，刑法施行法第1條之1第
1項，判決如主文。
本案經檢察官周盟翔提起公訴，檢察官林容萱到庭執行職務。
中　　華　　民　　國　　110 　年　　8 　　月　　31　　日
　　　　　　　　　刑事第四庭    法　官　彭喜有
以上正本證明與原本無異
如不服本判決應於收受本判後20日內向本院提出上訴書狀，並應
敘述具體理由。其未敘述上訴理由者，應於上訴期間屆滿後20日
內向本院補提理由書狀（均須按他造當事人之人數附繕本）「切
勿逕送上級法院」。
  　　　　　　　　　　　　　　　書記官　陳冠廷
中　　華　　民　　國　　110 　年　　8 　　月　　31　　日
附錄本案論罪科刑法條全文 
電子遊戲場業管理條例第22條：
違反第15條規定者，處行為人1 年以下有期徒刑、拘役或科或併
科新台幣50萬元以上250萬元以下罰金。
電子遊戲場業管理條例第15條：
未依本條例規定辦理營利事業登記者，不得經營電子遊戲場業。
中華民國刑法第266條：
在公共場所或公眾得出入之場所賭博財物者，處三萬元以下罰金
。但以供人暫時娛樂之物為賭者，不在此限。
當場賭博之器具與在賭檯或兌換籌碼處之財物，不問屬於犯人與
否，沒收之。
中華民國刑法第268條：
意圖營利，供給賭博場所或聚眾賭博者，處三年以下有期徒刑，
得併科九萬元以下罰金。

附  表
數字編號 飲料罐「麥香」 1 60罐 2、3 40罐 4、5 20罐